【裁判字號】    99,易,16
【裁判日期】    990210
【裁判案由】    業務侵占
【裁判全文】
臺灣臺東地方法院刑事判決                99年度易字第16號
公  訴  人  臺灣臺東地方法院檢察署檢察官
被      告  甲○○
上列被告因業務侵占案件，經檢察官提起公訴（98年度偵字第1662號）
，本院依簡式審判程序審理判決如下：
    主  文
甲○○犯業務侵占罪，處有期徒刑拾月。
    犯罪事實
一、甲○○自民國95年12月11日起受僱於高雄市○○區○地街6
    號津醇實業有限公司（以下簡稱津醇公司），擔任北區業務
    經理，負責開發客戶、銷售業務及向客戶收取貨款等業務，
    為從事業務之人。其於96年12月初某日起至97年3月初某日
    止，為津醇公司銷貨予附表編號1至編號9所示客戶，收取各
    該現金或支票貨款，金額共計新臺幣（下同）557,998元（
    收款金額詳如附表所示），放置於桃園縣龜山鄉○○○路81
    巷32號之住處。詎因賭債無法償還，竟意圖為自己不法之所
    有，於97年3月中旬某日，以變易持有為所有之意思，將貨
    款侵占入己挪用還債，均未依規定繳回津醇公司。嗣津醇公
    司清查應收貨款，發現短少，始為發覺究辦。
二、案經津醇公司訴由臺灣桃園地方法院檢察署呈請台灣高等法
    院檢察署核移臺灣宜蘭地方法院檢察署後再移請臺灣臺東地
    方法院檢察署檢察官偵查起訴。
    理  由
壹、程序方面：
一、按除被告所犯為死刑、無期徒刑、最輕本刑為三年以上有期
    徒刑之罪或高等法院管轄第一審案件者外，於法院行準備程
    序進行中，被告先就被訴事實為有罪之陳述時，審判長得告
    知被告簡式審判程序之旨，並聽取當事人、代理人、辯護人
    及輔佐人之意見後，裁定進行簡式審判程序；且受命法官行
    準備程序，與法院或審判長有同一之權限；又簡式審判程序
    之證據調查，不受刑事訴訟法第一百五十九條第一項、第一
    百六十一條之二、第一百六十一條之三、第一百六十三條之
    一及第一百六十四條至第一百七十條規定之限制，刑事訴訟
    法第二百七十三條之一第一項、第二百七十九條第二項前段
    、第二百七十三條之二分別定有明文。
二、查本件被告甲○○所犯為死刑、無期徒刑、最輕本刑為三年
    以上有期徒刑以外之罪，且非高等法院管轄第一審之案件，
    經本院合議庭裁定由受命法官行準備程序時，被告就被訴事
    實為有罪之陳述後，復經本院合議庭裁定由受命法官獨任行
    簡式審判程序，是其證據之調查，自不受刑事訴訟法第一百
    五十九條第一項、第一百六十一條之二、第一百六十一條之
    三、第一百六十三條之一及第一百六十四條至第一百七十條
    規定之限制，合先敘明。
貳、得心證之理由：
一、訊據被告甲○○就上揭犯罪事實，分別於偵查及本院審理中
    坦認在卷，核與證人即告訴人公司代理人任惠雯於警詢及偵
    查中之陳述（桃檢97年度他字第5223號偵查卷【下稱偵卷1
    】第22-24、63-64頁；98年度偵字第12779號偵查卷【下稱
    偵卷2】第21頁）、總經理蔣坪曄及會計尤美玲於偵查中之
    證詞（見東檢偵卷【下稱偵卷3】第9-10頁）相符。又被告
    確屬津醇公司員工及如附表所示客戶均已將附表所示貨款交
    付與被告之事實，亦有甲○○員工調查表（偵卷1第4頁）、
    被告侵佔經銷商貨款明細表（偵卷1第5頁）、高雄康莊0028
    4號存證信函（含回證）（偵卷1第17-18頁）、建鹽企業開
    立支票明細表（偵卷2第6頁）、福義公司付款簽收簿（偵卷
    2第7頁）、巨暘商行轉帳傳票（偵卷2第8頁）、建鹽企業等
    公司對帳單：建鹽企業有限公司付訖194,840元。春來
    國際開發有限公司付訖20,640元。萬泰行付訖46,720元。
    福義有限公司付訖25,872元。廣飴鄉商號付訖17,407元
    。維榮食品有限公司付訖154,240元。家圳實業有限公
    司付訖119,760元。田青食品有限公司付訖28,240元。
    巨暘商行付訖1,880元。宜蘭順和行有限公司付訖9,000元
    。朱協豐行付訖4,500元（偵卷1第6-16頁）等書證可佐，
    足認被告自白與事實相符，本件被告犯行，事證明確，應依
    法論科。
二、被告甲○○受僱於高雄市○○區○地街6號津醇公司，擔任
    北區業務經理，負責開發客戶、銷售業務及向客戶收取貨款
    等業務，為從事業務之人。核被告所為，係犯刑法第336條
    第2項之業務侵占罪。爰審酌被告身為業務從業人員，原應
    本於忠實誠信關係，不得任意侵占業務上持有之金錢，竟侵
    占所收之款項，其行為已嚴重破壞保護信賴他人之誠信利益
    ，實非可取，兼衡酌被告犯罪之動機係因積欠債務致遭債權
    人強力索債而為，手段尚屬平和，犯後亦坦承犯行，並已與
    津醇公司達成民事上之和解，然尚未給付積欠之款項，惟其
    犯後態度尚可，酌以被告犯罪所得等一切情狀，量處如主文
    所示之刑。
據上論斷，應依刑事訴訟法第273條之1第1項、第299條第1項前
段，刑法第336條第2項，刑法施行法第1條之1，判決如主文。
本案經檢察官乙○○到庭執行職務。
中    華    民    國    99    年    2     月    10    日
                      刑事第二庭  法  官  李水源
以上正本證明與原本無異。
如不服本判決應於收受送達後10日內向本院提出上訴書狀，並應
敘述具體理由；其未敘述上訴理由者，應於上訴期間屆滿後20日
內向本院補提理由書（均須按他造當事人之人數附繕本）。「切
勿逕送上級法院」。告訴人或被害人對於本判決如有不服，請書
具不服之理由狀，請求檢察官上訴者，其上訴期間之計算係以檢
察官收受判決正本之日期為準。
中    華    民    國    99    年    2     月    10    日
                                  書記官  潘正苓
附錄論罪科刑法條
中華民國刑法第336條
（公務公益侵占罪、業務侵占罪）
對於公務上或因公益所持有之物，犯前條第1項之罪者，處1年以
上7年以下有期徒刑，得併科5千元以下罰金。
對於業務上所持有之物，犯前條第1項之罪者，處6月以上5年以
下有期徒刑，得併科3千元以下罰金。
前二項之未遂犯罰之。
附表：
┌──┬────────┬─────┐
│編號│ 公  司  名  稱 │貨      款│
│    │                │新臺幣（下│
│    │                │同）      │
├──┼────────┼─────┤
│ １ │建鹽企業有限公司│159,859元 │
│    │                │（支票）  │
├──┼────────┼─────┤
│ ２ │春來國際開發有限│20,640元  │
│    │公司            │（支票）  │
├──┼────────┼─────┤
│ ３ │萬泰行          │46,720元  │
│    │                │（現金）  │
├──┼────────┼─────┤
│ ４ │福義有限公司    │25,872元  │
│    │                │（現金）  │
├──┼────────┼─────┤
│ ５ │廣飴鄉商號      │17,407元  │
│    │                │（支票）  │
├──┼────────┼─────┤
│ ６ │維榮食品有限公司│154,240元 │
│    │                │ （支票） │
├──┼────────┼─────┤
│ ７ │家圳實業有限公司│119,760元 │
│    │                │（支票及現│
│    │                │金）      │
├──┼────────┼─────┤
│ ８ │宜蘭和順行有限公│9,000元   │
│    │司              │（現金）  │
├──┼────────┼─────┤
│ ９ │朱協豐行        │4,500元   │
│    │                │（現金）  │
└──┴────────┴─────┘

司法院資訊處製作；財團法人民間司法改革基金會備份。
